臺灣高雄地方法院刑事判決　　　　　　　96年度訴字第1308號
公　訴　人　臺灣高雄地方法院檢察署檢察官
被　　　告　乙○○
　　　　　　　　　　（現另案於臺灣高雄第二監獄執行中）
上列被告因毒品危害防制條例案件，經檢察官提起公訴（96年度
毒偵字第1659號、1341號、1578號），嗣因被告就被訴事實為有
罪之陳述，本院經聽取當事人之意見後，改依簡式審判程序進行
，判決如下：
    主  文
乙○○施用第一級毒品，處有期徒刑壹年；減為有期徒刑陸月，
，扣案之海洛因包（含包裝袋，淨重零點壹公克，空包裝
重零點陸零公克、淨重零點零捌公克，空包裝重零點肆零公克
、驗前淨重零點壹零玖公克、驗後淨重零點零捌公克）沒收
銷燬，注射針筒貳支沒收。又施用第二級毒品，處有期徒刑肆月
；減為有期徒刑貳月。應執行有期徒刑柒月，扣案之海洛因包
（淨重零點壹公克，空包裝重零點陸零公克、淨重零點零
捌公克，空包裝重零點肆零公克、驗前淨重零點壹零玖公克、
驗後淨重零點零捌公克）沒收銷燬，注射針筒貳支沒收。
    事  實
一、乙○○前因施用毒品案件，經依臺灣高雄地方法院93年度毒
    聲字第2047號裁定送觀察、勒戒後，認無繼續施用毒品之傾
    向，於民國93年10月28日執行完畢出所，並經臺灣高雄地方
    法院檢察署檢察官於93年10月29日，以93年度毒偵字第5769
    號不起訴處分確定。詎仍不知戒除毒癮，於上開觀察、勒戒
    執行完畢後5 年內，各基於反覆性、持續性施用第一級毒品
    海洛因、第二級毒品甲基安非他命之單一犯意，分別於(一)96
    年1 月12日2 時許回溯24小時內某時，在高雄市小港區海汕
    港太極壇內，施用海洛因及甲基安非他命各1 次。嗣於96年
    1 月12日2 時許，在上開太極壇內，因行跡可疑，為警盤查
    ，並當場獲乙○○所有供施用海洛因所用之注射針筒2 支、
    第一級毒品海洛因2 小包（淨重0.13公克，空包裝重0.60
    公克、淨重0.08公克，空包裝重0.40公克），經採尿送驗
    結果，呈毒品海洛因代謝後之嗎啡、甲基安非他命陽性反應
    ，因而查獲。(二)96年1 月21日14時28分許回溯24小時內某時
    ，在高雄市小港區紅毛港一處廢棄空屋內，施用第一級毒品
    海洛因及第二級毒品甲基安非他命各1 次，嗣於96年1 月21
    日14時28分許，在高雄縣林園鄉○○○路與文聖街口，因行
    跡可疑，為警盤查，並當場查獲乙○○所有第一級毒品海洛
    因1 小包（驗前淨重0.109 公克、驗後淨重0.083 公克），
    經採尿送驗結果，呈毒品海洛因代謝後之嗎啡、甲基安非他
    命陽性反應，因而查獲。
二、案經行政院海岸巡防署海岸巡防總局南部地區巡防局、高雄
    市政府警察局苓雅分局報請臺灣高雄地方法院檢察署檢察官
    偵查起訴。
    理    由
一、本件被告乙○○所犯係毒品危害防制條例第10條之施用第一
    級毒品罪及第二級毒品罪，其係死刑、無期徒刑、最輕本刑
    為3 年以上有期徒刑以外之罪，被告於本院審理程序中就被
    訴事實為有罪之陳述，經告知被告簡式審判程序之旨，並聽
    取檢察官及被告之意見後，本院裁定進行簡式審判程序審理
    ，合先敘明。
二、被告於上開時、地施用第一級毒品海洛因及第二級毒品甲基
    安非他命之事實，業據被告於本院審理時坦承不諱，並有扣
    案之海洛因3 包（淨重0.13公克，空包裝重0.60公克、
    淨重0.08公克，空包裝重0.40公克、驗前淨重0.109 公克
    、驗後淨重0.083 公克）、注射針筒2 支可憑。上開扣案之
    海洛因3 包送鑑定結果，呈海洛因陽性反應，有法務部調查
    局鑑定報告書、高雄市立凱旋醫院於96年4 月17日出具濫用
    藥物成品檢驗鑑定書1 份可參（見本院卷第50頁及第73頁）
    。再被告前後被查獲時所採尿液，經送鑑定結果，均呈毒品
    海洛因代謝後之嗎啡、甲基安非他命之陽性反應，有高雄市
    立凱旋醫院於96年1 月22日、96年2 月5 日出具濫用藥物尿
    液檢驗報告附卷可稽（見96他字第1104號偵查卷第31頁；本
    院卷第34頁）。足認被告上開自白，核與事實相符，洵堪採
    為論罪科刑之依據。又被告有事實欄所載經觀察、勒戒執行
    完畢之情，有卷附臺灣高等法院被告前案紀錄表1 份可按。
    從而，被告於觀察、勒戒執行完畢釋放後，5 年內再犯本件
    施用毒品犯行，洵堪認定，本件事證明確，自應依法論科。
三、按海洛因及甲基安非他命分別為毒品危害防制條例第2 條第
    2 項第1 款、第2 款規定之第一級、第二級毒品，除法律另
    有規定者外，不得持有、施用。核被告所為，係犯毒品危害
    防制條例第10條第1 項之施用第一級毒品罪，及同條第2 項
    之施用第二級毒品罪。其因施用而持有海洛因及甲基安非他
    命之低度行為，應各為施用之高度行為所吸收，均不另論罪
    。又按行為人基於1 個意思決定，而為1 行為，在刑法上評
    價為1 罪，而所謂「1 個意思決定」、「1 行為」，則係以
    社會上一般人合理的經驗認知為判斷標準。另所謂之「集合
    犯」是1 種具有反覆實施性質的構成要件類型，雖然對於法
    益有重覆侵害的特質，但屬於侵害單一法益的犯罪形態，施
    用毒品罪因為行為人性格上對於施用毒品具有倚賴性，而會
    反覆地實施，故可認為係集合犯。而施用毒品一般目的在滿
    足毒癮，原則上以一個滿足毒癮行為作為計算罪數的基準，
    其間的數次中斷，如果在特定空間和緊密時間中接續，仍可
    認為係接續犯1 罪。而查毒品因具有成癮性、濫用性（此觀
    乎毒品危害防制條例第2 條之規定自明），立法實務首重以
    刑事處遇方式戒斷行為人毒癮，若無法收其實效，始依法追
    訴處罰（此觀乎毒品危害防制條例第20條、第23條之規定自
    明），故若施用毒品者係基於1 個滿足毒癮之意思決定，而
    為接續施用毒品之行為，應僅成立1 個施用毒品罪。是被告
    分別於96年1 月12日及1 月21日各施用第一級毒品海洛因及
    施用第二級毒品甲基安非他命，因其係持續性反覆施用，可
    認已經成癮，依上開說明，仍僅各成立施用第一級毒品1 罪
    及施用第二級毒品1 罪。被告所犯施用第一級毒品罪及施用
    第二級毒品罪2 罪間，犯意各別，所犯罪名不同，應予分論
    併罰。爰審酌被告前因施用毒品案件，經執行觀察、勒戒完
    畢後，仍不愛惜機會戒除毒癮，再為本件犯行，顯見被告不
    知悔改施用毒品之惡習，惟念被告犯後坦承犯行，及其施用
    毒品係戕害自身身體健康，並未危及他人，犯後態度尚可等
    一切情狀，分別量處如主文所示之刑，並定其應執行刑。又
    被告所為上開施用第一級及第二級毒品犯行，其犯罪時間係
    於96年4 月24日以前，合於中華民國96年罪犯減刑條例之規
    定，應依該條例第2 條第1 項第3 款、第7 條之規定，減其
    宣告刑。扣案之海洛因3 包（淨重0.13公克，空包裝重0.
    60公克、淨重0.08公克，空包裝重0.40公克、驗前淨重
    0.109 公克、驗後淨重0.083 公克），應依毒品危害防制條
    例第18條第1 項前段規定沒收銷燬之；而毒品包裝於毒品鑑
    驗後仍包覆毒品，包裝袋上有微量毒品殘留，客觀上已與毒
    品無法析離，亦應依前揭規定併予沒收銷燬之。至於送驗耗
    費之海洛因，既已滅失不存在，自無宣告沒收銷燬之必要。
    另扣案之注射針筒2 支、並未沾有第一級毒品海洛因及第二
    級毒品甲基安非他命之成份，有高雄醫學大學附設中和紀念
    醫院檢驗報告在卷可稽（見本院卷第25頁至第26頁），而為
    被告所有，係供其施用毒品所用之物，已據被告供明在卷，
    爰依刑法第38條第1 項第2 款規定併宣告沒收。又扣案吸食
    器1 組並未沾有第一級毒品海洛因及第二級毒品甲基安非他
    命之成份，有高雄醫學大學附設中和紀念醫院檢驗報告在卷
    可稽（見本院卷第27頁），而被告否認該吸食器1 組及蠟燭
    7 支，係供施用毒品之用（見本院卷第79頁），此外，並無
    其他積極證據以資證明該食器1 組及蠟燭7 支，係供被告施
    用毒品之用，爰不沒收之。
四、移送併辦（臺灣高雄地方法院檢察署96年度毒偵字第2196號
    ）意旨另以：被告又於96年2 月4 日21時許回溯24時內某時
    ，在不詳處所施用海洛因1 次，因認被告此部分，與起訴部
    分亦有「集合犯」之包括一罪關係，應併予審理云云。查本
    件被告於本案審理時供稱：併案部分係因為受朋友之邀，伊
    始臨時起意吸食等語，是被告既係因受朋友之邀，始再施用
    ，顯見係另行起意施用，而非基於反覆持續施用之單一行為
    決意所為，與前案並無包括一罪關係，而與本件犯行屬數罪
    關係，即非起訴效力所及，自應退回檢察官另為適法之處理
    ，附此敘明。
據上論結，應依刑事訴訟法第273 條之1 第1 項、第299 條第1
項前段，毒品危害防制條例第10條第1 項、第2 項、第18條第1
項前段，刑法第11條、第38條第1 項第2 款、第51條第5 款，中
華民國96年罪犯減刑條例第2 條第1 項第3 款、第7 條，判決如
主文。
本案經檢察官甲○○到庭執行職務。
中　　華　　民　　國　　96　　年　　7 　　月　　30　　日
                  刑事第十五庭  法　官  文昌
以上正本證明與原本無異。
如不服本判決應於收受本判決後10日內向本院提出上訴書狀，並
應敘述具體理由，如未敘述上訴理由者，應於上訴期間屆滿後20
日內補提理由書狀於本院（均須按他造當事人之人數附繕本）「
切勿逕送上級法院」。
中　　華　　民　　國　　96　　年　　7 　　月　　30　　日
                                書記官  吳良美
附錄本件論罪科刑之法條：
毒品危害防制條例第10條
施用第一級毒品者，處 6 月以上 5 年以下有期徒刑。
施用第二級毒品者，處 3 年以下有期徒刑。
